臺灣高等法院交通事件裁定　　　　　　　　　　　　九十一年度交抗字第九一四號
　　抗　告　人
　　即受處分人　　甲○○
右抗告人因違反道路交通管理處罰條例案件，不服臺灣臺北地方法院中華民國九十一
年十月七日裁定（九十一年度交聲字第一０六三號），提起抗告，本院裁定如左：
    主  文
抗告駁回。
    理  由
一、按汽車行駛至交岔路口，轉彎車應讓直行車先行。道路交通安全規則第一百零二
    條第一項第六款定有明文；又汽車駕駛人，轉彎時有不讓直行車先行情形者，處
    新台幣二百元以上六百元以下罰鍰；汽車駕駛人，駕駛汽車違反道路交通安全規
    則，因而肇事致人受傷者，吊扣其駕駛執照三個月至六個月，道路交通管理處罰
    條例第四十八條第六款、第六十一條第三項亦分別定有明文。
二、本件抗告人即受處分人於民國九十一年三月二十六日上午八時十分左右，駕駛其
    所有車號ＥＮ─四七六０號自用小客車，沿台北市○○○路○段二十七巷由東向
    西行駛，經堤外便道交叉路口時欲右轉至堤外便道，原應注意轉彎車應讓直行車
    先行，且依當時情形，並無不能注意情事，竟疏未注意而貿然右轉，致其左前葉
    子板、左前保險桿撞擊沿堤外便道南向北行駛、由林錫彬所騎乘之ＪＣ８─９１
    ０號重機車右前車頭，致林錫彬受有右手腕擦傷、林錫彬所負載之乘客劉慧珠受
    有右手腕、右腳小腿擦傷、乘客林雅慧受有牙齒斷裂、臉部擦傷等傷害，經報警
    由台北市政府警察局交通警察大隊前往處理，以受處分人駕駛汽車右轉彎車未讓
    直行車先行違反道路交通安全規則因而肇事致人受傷，有違反道路交通管理處罰
    條例第四十八條第六款、第六十一條第三項之違規行為掣制單舉發。嗣受處分人
    於應到案日期前申訴，原處分機關函請原舉發機關調查結果，仍認受處分人有上
    開違規行為，而於九十一年六月十七日以北市裁三字裁二二─ＡＸＸ00000
    00號裁決書裁處罰鍰新台幣九百元、吊扣駕照三個月，並予記違規點數一點。
三、原審以訊據受處分人固不否認其於上開時、地，駕駛右開車輛右轉與林錫彬所騎
    乘之機車發生碰撞致其受有前開傷害之事實，惟否認有任何違規行為，辯稱：當
    時其在台北市○○○路○段二十七巷底直行，與前方對象來車會車，因巷道狹窄
    無法會車，於是對向來車慢慢倒車至前方路口後改向直行，其則慢慢前進至交叉
    路口後右轉，豈料在其右轉將完成之際，林錫彬騎乘之機車竟未讓轉彎車完成轉
    彎，突然向前衝撞其車輛致受傷，故是林錫彬未禮讓已達轉彎中心處之轉彎車先
    行而受傷，其並無任何違規行為云云。經查：依台北市政府警察局交通警察大隊
    交通事故補充資料表所載雙方車輛損壞情形，受處分人車輛左前葉子子板、左前
    保險桿凹損（交通事故分析研判表誤載係右前保險桿撞擊機車），林錫彬車輛右
    側車身倒地刮痕，再參諸卷附道路交通事故調查表事故現場圖所示，肇事後林錫
    彬所駕機車之刮地痕位於對向車道前方處，果如受處分人所稱，其係慢慢轉彎，
    且已到達轉彎中心點快要完成轉彎時遭林錫彬突然撞擊，則撞擊點應係在受處分
    人自小客車左側身或左後側較為合理，豈會出現在受處分人自小客車左前保險桿
    及左前葉子板處？又若受處分人係慢慢轉彎等候直行車通行，亦怎會使林錫彬騎
    乘之機車失去重心往前滑行數公尺之遠？顯見，受處分人於轉彎時未讓直行機車
    先行，致汽車之左前及右前車頭撞擊直行機車之右側車身，應較可信。且受處分
    人於右轉前，本應注意左、右方直行機車之動態，並研判機車之車速距離，確為
    安全時，始得右轉，是本件係受處分人行經交岔路口未讓直行車先行，撞及林錫
    彬所駕機車之事實，已甚明確。再者，林錫彬及其所負載之乘客分別受有右手腕
    擦傷、右腳小腿擦傷、牙齒斷裂、臉部擦傷等情，有台北市政府警察局士林分局
    交通分隊道路交通事故補充資料表影本在卷可按，且為受處分人所不否認。從而
    ，受處分人所辯，礙難採信。本件事證明確，受處分人駕駛汽車轉彎時，不讓直
    行車先行，及違反道路交通安全規則，因而肇事致人受傷之行為，均堪認定。綜
    上所述，受處分人確有在右開時地右轉彎時，不讓直行車先行，及違反道路交通
    安全規則，因而肇事致人受傷之行為。原處分機關認受處分人有右轉彎車未讓直
    行車先行，致肇事使人受傷之違規行為，依道路交通管理處罰條例第四十八條第
    六款、第六十一條第三項、第六十三條第一項之規定，裁處受處分人罰鍰新台幣
    九百元、吊扣駕照三個月，並予記違規點數一點，固非全然無見。惟按道路交通
    管理處罰條例第六十三條第二項規定，依前項各條款，已受吊扣駕駛執照處分者
    ，不予記點，本件既已處吊扣受處分人駕駛執照三個月，依上開規定，爰不再予
    以記違規點數之處分，原處分併予記點，顯有違誤，本件受處分人之異議雖無理
    由，然原處分既有不當之處，自應將原處分撤銷，以受處分人有違反道路交通管
    理處罰條例第第四十八條第六款、第六十一條第三項規定之行為，依違反道路交
    通管理事件統一裁罰標準表，裁處受處分人罰鍰新台幣九百元，並予吊扣駕駛執
    照三個月，洵無違誤。至抗告意旨以機車駕駛人無視於抗告人已緩慢會車，而加
    速從抗告人車頭前方穿越而過，因車道狹窄且左側路旁停放小貨車，至機車擦撞
    抗告人車左側角保險桿，失去重心，繼續向前衝出而滑倒，實並非抗告人去撞擊
    機車云云。唯汽車駕駛人欲轉彎應讓直行車先行，乃為行政上強制規定，不因直
    行車輛是否有違規行駛而異，本件受處分人疏未注意即冒然右轉，有違該條項規
    定，原裁定因依道路交通安全規則第一百零二條第一項第六款及道路交通管理處
    罰條例第四十八條第六款、第六十一條第三項之規定，處罰鍰三佰元即新台幣九
    佰元及吊扣其駕駛執照三個月，核無違誤，抗告意旨仍執前詞指摘原裁定不當，
    為無理由，應予駁回。
四、據上論斷，應依道路交通案件處理辦法第二十六條，刑事訴訟法第四百十二條，
  裁定如主文。
中      華      民      國    九十一    年    十一    月    十三        日
                              臺灣高等法院交通法庭
                                  審判長法  官  葉  騰  瑞
                                        法  官  黃  國  忠
                                        法  官  江  國  華
右正本證明與原本無異。
不得再抗告。
                                        書記官  吳  碧  玲
中      華      民      國      九十一   年   十一    月      十五      日
